【裁判字號】    99,訴,1306
【裁判日期】    990930
【裁判案由】    毒品危害防制條例
【裁判全文】
臺灣臺北地方法院刑事判決              99年度訴字第1306號
公  訴  人  臺灣臺北地方法院檢察署檢察官
被      告  甲○○
上列被告因違反毒品危害防制條例案件，經檢察官提起公訴（99
年度毒偵字第2321號）），嗣因被告就被訴事實為有罪之陳述，
本院告知被告簡式審判程序之旨，並聽取當事人之意見後，裁定
改依簡式審判程序進行，判決如下：
    主  文
甲○○施用第一級毒品，累犯，處有期徒刑捌月。又施用第一級
毒品，累犯，處有期徒刑捌月，扣案之注射針筒壹支沒收。又施
用第二級毒品，累犯，處有期徒刑伍月。扣案第二級毒品甲基安
非他命壹包（不含包裝袋，驗餘淨重零點壹肆零捌公克）沒收銷
燬；包裝上開毒品之包裝袋壹個沒收。應執行有期徒刑壹年陸月
。扣案第二級毒品甲基安非他命壹包（不含包裝袋，驗餘淨重零
點壹肆零捌公克）沒收銷燬；包裝上開毒品之包裝袋壹個及注射
針筒壹支均沒收。
    事  實
一、甲○○因施用毒品案件，經本院以89年度毒聲字第1084號裁
    定送觀察、勒戒後，認有繼續施用毒品之傾向，由臺灣臺北
    地方法院檢察署檢察官向本院聲請裁定送強制戒治，並以89
    年度毒偵緝字第288號、89年度毒偵字第3006號提起公訴，
    嗣經本院以89年度毒聲字第2155號裁定令入戒治處所施以強
    制戒治一年，後因無繼續戒治之必要，經本院以90年度毒聲
    字第555號裁定停止戒治，所餘戒治期間付保護管束，於90
    年8月29日保護管束期滿未經撤銷而執行完畢，刑事責任部
    分並經本院以89年度訴字第1514號判決分別判處有期徒刑8
    月、6月，應執行有期徒刑1年確定，於92年7月24日執行完
    畢。復因賭博案件，經本院以92年度簡字第1671號判決判處
    有期徒刑3月確定。又因施用毒品案件，由臺灣臺北地方法
    院檢察署檢察官向本院聲請裁定送強制戒治，並以91年度毒
    偵字第1903號提起公訴，經本院以92年度毒聲字第37號裁定
    令入戒治處所施以強制戒治1年，惟因法律修正，於93年1月
    9日釋放離開戒治處所，刑事責任部分並由本院以92年度訴
    字第56號判決分別判處有期徒刑8月、6月，應執行有期徒刑
    1年確定。前開三罪經本院以93年度聲字第199號裁定定應執
    行有期徒刑1年3月確定，於94年3月11日執行完畢。再於94
    年間，因施用毒品案件，經本院以94年度訴字第1730號判決
    判處有期徒刑10月確定。又因施用毒品案件，經本院以95
    年度訴字第1193號判決分別判處有期徒刑10月、7月確定，
    經本院依中華民國九十六年罪犯減刑條例規定，以96年度聲
    減字第547號分別減刑並定應執行有期徒刑7月又15日確定。
    前揭二案件接續執行，於96年10月24日執行完畢。
二、詎其仍不知悔改，竟於99年5月25日15時30分為警採尿回溯
    26小時內之某時（起訴書誤載為96小時），在某不詳處所，
    將第一級毒品海洛因、第二級毒品甲基安非他命放入玻璃球
    吸食器以燒烤方式，同時施用第一級毒品海洛因及第二級毒
    品甲基安非他命1次。另復於99年6月10日0時許，在臺北市
    ○○區○○街11之1號2樓住處內，分別以針筒注射之方式施
    用第一級毒品海洛因1次及將甲基安非他命置入吸食器燒烤
    之方式，施用第二級毒品甲基安非他命1次。嗣因持有甲基
    安非他命毒品，於99年6月10日16時30分左右，為警在臺北
    市○○區○○路上查獲，並扣得甲基安非他命毒品1小包（
    淨重0.1410公克，驗餘淨重0.1408公克）及注射針筒1支。
三、案經臺北市政府警察局北投分局報告臺灣臺北地方法院檢察
    署檢察官偵查起訴。
    理  由
壹、程序方面：
    按本件被告甲○○所犯係死刑、無期徒刑、最輕本刑為3年
    以上有期徒刑以外之罪，其於準備程序就前揭被訴事實為有
    罪之陳述，經法官告知簡式審判程序之旨，並聽取其與公訴
    人之意見後，本院認無不得或不宜改依簡式審判程序進行之
    處，爰依刑事訴訟法第273條之1第1項之規定，裁定本件由
    受命法官獨任進行簡式審判程序，合先敘明。
貳、實體方面：
一、認定事實部分：
    訊據被告甲○○對於前揭犯罪事實均坦承不諱，本院復審酌
    ：
  (一)查被告前因施用毒品案件，而有如前揭犯罪事實欄所載經送
    觀察勒戒、強制戒治及戒治執行完畢釋放之紀錄，且有如前
    揭犯罪事實欄所載之論罪科刑之紀錄，此有臺灣高等法院被
    告前案紀錄表1份在卷可按。是以被告於涉本案之前，業曾
    因施用毒品案件，經送前揭強制戒治，且被告於前揭強制戒
    治執行完畢釋放後之5年內，多次犯施用毒品罪，自應依法
    追訴審判甚明。
  (二)次查，經警將自被告處所採之尿液送驗結果，係呈嗎啡及甲
    基安非他命陽性反應，此有警方所採尿液之檢體委驗單、扣
    押物品清單、臺灣尖端先進生技醫藥股份有限公司出具之濫
    用藥物檢驗報告在卷可稽（見99年度毒偵字第2398號偵查卷
    第32至33頁及99年度毒偵字第2321號偵查卷第55、57頁）。
    查以，酵素免疫分析法屬免疫學分析原理，當其他藥物化學
    結構相近才可能引起偽陽性；氣相層析質譜儀法則係目前確
    認藥物篩檢結果時最常採用之確認方法，在良好的操作條件
    下，以氣相層析質譜儀作藥物及其代謝物之定性及定量分析
    ，幾乎不會有偽陽性反應產生，行政院衛生署管制藥品管理
    局92年6月20日管檢字第0920004713號函函述甚明，是本件
    上開檢驗報告結果，應屬精確而堪採信。且依據Clark'sIso
    lationand Identification ofDrug s第二版記述：施用海
    洛因後24小時內經由尿液排出之量可達使用劑量之百分之八
    十，至於施用多久後仍可檢出相關成分，依據Cone及Welch
    發表於Journal of AnalyticalToxicology（1991）之報告
    ，可檢測到嗎啡之期間平均約可達26小時（行政院衛生署管
    制藥品管理局90年5月4日管檢字第93902號函參照）。另依
    文獻Clark's Isolation andIdentifica ti on of Drugs第
    三版之記述：施用甲基安非他命後24小時內，約有施用劑量
    之百分之七十由尿中排出，經人體可代謝出甲基安非他命原
    態及其代謝物安非他命，依據JonathanM.等人2002年文獻報
    導，以5名測試者於4週內分4次使用，每次施用甲基安非他
    命20mg劑量後，收集其尿液並以250ng/ml為閾值時，其最長
    檢出時間為96小時（行政院衛生署管制藥品管理局93年7月
    22日管檢字第0930006615號函參照）。準此而論，被告之尿
    液經以氣相層析質譜儀分析法檢驗，既係呈嗎啡及甲基安非
    他命陽性反應，顯見被告應有在前揭犯罪時間施用第一級毒
    品海洛因及第二級毒品甲基安非他命之行為甚明。
  (三)此外，本件扣案之白色結晶1包經送驗結果，確係甲基安非
    他命無訛（驗餘淨重0.1408公克），此有交通部民用航空局
    航空醫務中心99年6月24日航藥鑑字第0994105號毒品鑑定書
    1 份在卷可稽，由此益見被告確有施用甲基安非他命無誤。
  (四)綜上所述，被告前曾犯有施用毒品，經送前揭強制戒治，而
    屬於前揭強制戒治執行完畢釋放後，5年內多次犯施用毒品
    之情形罪，本件事證明確，被告犯行應堪認定。
二、論罪科刑：
  (一)查海洛因、甲基安非他命分屬毒品危害防制條例第2條第2項
    第1款所規定之第一級毒品及同條項第2款所規定之第二級毒
    品，核被告所為，分別係犯毒品危害防制條例第10條第1項
    施用第一級毒品罪及同條第2項施用第二級毒品罪。被告持
    有毒品，復進而施用，其持有毒品之低度行為，為施用毒品
    之高度行為所吸收，均不另論罪。又被告於99年5月25日以
    一施用行為，同時觸犯上開二罪，為想像競合犯，依刑法第
    55條規定，應從一重之施用第一級毒品罪處斷。又被告於99
    年5月25日施用毒品之犯行與同年6月10日分別施用第一、二
    級毒品之犯行，犯意個別，行為互異，應予分論併罰。被告
    前有如犯罪事實欄所載之論罪科刑及執行完畢之紀錄，有前
    揭前案紀錄表可按，其受有期徒刑執行完畢，於5年以內故
    意再犯本件最重本刑為有期徒刑以上之罪，為累犯，應依刑
    法第47條第1項規定，加重其刑。
  (二)本院審酌被告施用毒品，足以戕害其身心，滋生其他犯罪，
    惡化治安，嚴重損及公益，且被告前曾犯有施用毒品，復經
    觀察勒戒執行完畢，其竟再為本件施用毒品犯行，顯見其不
    思悔改，自我控制能力亦顯不佳；惟另考量被告於犯後已能
    坦承犯行，而其施用毒品之行為於本質上係屬自我戕害行為
    ，反社會性之程度應屬較低，兼衡其之犯罪動機、目的、智
    識程度及其家庭經濟狀況暨檢察官求刑等一切情狀，分別量
    處如主文所示之刑，並定其應執行刑。又扣案之甲基安非他
    命1包（不含包裝袋，驗餘淨重0.1408公克）既屬第二級毒
    品，爰依毒品危害防制條例第18條第1項前段規定，併予宣
    告沒收銷燬之（惟鑑驗耗用之毒品既已滅失，自毋庸宣告沒
    收銷燬）。至於包裝上開毒品之包裝袋1個，具有包裝毒品
    、防止其裸露而便於持有及施用之功能，與該等毒品本身均
    為被告所有之物，另扣案注射針筒1支，亦屬被告所有供其
    施用毒品所用之物，爰均依刑法第38條第1項第2款規定宣告
    沒收。
據上論斷，應依刑事訴訟法第273條之1第1項、第299條第1項前
段，毒品危害防制條例第10條第1項、第2項、第18條第1項前段
，刑法第11條、第55條、第47條第1項、第51條第5款、第38條第
1項第2款，判決如主文。
本案經檢察官郭郁到庭執行職務。
中    華    民    國    99    年    9    月    30    日
                  刑事第七庭    法  官  章曉文
以上正本證明與原本無異。
如不服本判決應於收受送達後10日內向本院提出上訴書狀，並應
敘述具體理由；其未敘述上訴理由者，應於上訴期間屆滿後20日
內向本院補提理由書（均須按他造當事人之人數附繕）「切勿逕
送上級法院」。
                                書記官  林義盛
中    華    民    國    99    年    9     月    30    日
附錄本案論罪法條
毒品危害防制條例第10條
施用第一級毒品者，處6月以上5年以下有期徒刑。
施用第二級毒品者，處3年以下有期徒刑。

司法院資訊處製作；財團法人民間司法改革基金會備份。
